臺灣板橋地方法院交通事件裁定　　　100年度交聲字第2397號
原處分機關　交通部公路總局臺北區監理所基隆監理站
異　議　人
即受處分人　陳永雄
上列異議人即受處分人因違反道路交通管理處罰條例案件，對於
交通部公路總局臺北區監理所基隆監理站於民國100 年6 月24日
以基監字第裁42-C00000000號所為之裁決處分（原舉發案號：新
北市政府警察局100 年2 月27日北警交字第C00000000 號），聲
明異議，本院裁定如下：
    主  文
異議駁回。
    理  由
一、原處分意旨略以：異議人即受處分人陳永雄於民國100 年2
    月27日17時56分許，於酒後吐氣所含酒精濃度達每公升0.28
    毫克，已超過規定標準（即吐氣所含酒精濃度超過每公升0.
    25毫克）之情形下，仍駕駛車牌號碼5N-1256 號自用小客車
    上路，行經新北市雙溪區外平林16號前，為新北市政府警察
    局瑞芳分局平林派出所員警舉發有「酒後駕車經測試測試值
    0.28毫克禁駛」之違規，並製發北警交字第C00000000 號舉
    發違反道路交通管理事件通知單，經異議人於100 年5 月13
    日陳述意見後，原處分機關以異議人前開違規事實明確，依
    道路交通管理處罰條例第35條第1 項第1 款、第24條第1 項
    第2 款之規定，於100 年6 月24日以基監字第裁42-C000000
    00號裁決書處以異議人罰鍰新臺幣（下同）27,000元，吊扣
    駕駛執照12個月，並應參加道路交通安全講習，前開裁決書
    於100 年6 月27日送達至異議人位於新北市○○區○○路2
    段358 號7 樓住所，因未會晤本人，而由具有辨別事理能力
    之受雇人即台北皇家管理委員會管理員收受，而合法送達予
    異議人。
二、聲明異議意旨則以：異議人於100 年2 月27日17時56分駕駛
    車牌號碼5N-1256 號自用小客車，行經新北市雙溪區平林16
    號前，遭何俊益駕駛車牌號碼4397-HD 號自用小客車自後方
    撞擊，員警據報前往現場後，檢測異議人之呼氣酒精濃度為
    每公升0.28毫克，異議人即要求至醫院進行抽血檢驗，遂於
    同日由員警蔡春吉陪同至瑞芳醫事檢驗所，檢驗報告顯示其
    血液中酒精濃度小於3.0mg/dl，因認事故發生當時員警對異
    議人測量之呼氣酒精濃度檢測值為不可採等語。
三、按汽車駕駛人飲用酒類或其他類似物後其吐氣所含酒精濃度
    超過每公升0.25毫克或血液中酒精濃度超過百分之0.05以上
    者，不得駕車，道路交通安全規則第114 條第2 款定有明文
    。又按汽車駕駛人，駕駛汽車經測試檢定有酒精濃渡超過規
    定標準者，處15,000元以上60,000元以下罰鍰，並當場移置
    保管該汽車及吊扣其駕駛執照1 年，並應接受道路交通安全
    講習，道路交通管理處罰條例第24條第1 項第2 款、第35條
    第1 項第1 款亦分別定有明文。
四、經查，本件異議人陳永雄於100 年2 月27日17時56分許，駕
    駛車牌號碼5N-1256 號自用小客車，行經新北市雙溪區○○
    ○路16號，遭後方車輛撞擊而發生事故，經新北市政府警察
    局瑞芳分局平林派出所員警據報前往車禍現場，依規定對各
    車輛駕駛人施以呼氣酒精濃度檢測，測得異議人酒後呼氣所
    含酒精濃度為每公升0.28毫克，逾法定標準（呼氣酒精濃度
    每公升0.25毫克）等情，除據異議人於交通聲明異議狀中自
    承在卷外，核與證人即當日舉發本件違規之警員吳其政於本
    院訊問時具結證稱：100 年2 月27日17時有人報案在新北市
    雙溪區○○○路16號前有車禍，伊到現場處理，發現是3 輛
    自小客車追撞，伊依照規定對車輛駕駛人實施酒測，第3 台
    車的駕駛何俊益酒測值1.25毫克，第2 台車的駕駛董憲文未
    喝酒，無酒精反應，最後是第1 台車的駕駛即異議人酒測值
    為0.28毫克，當日因異議人要求抽血檢驗，伊便請求派出所
    所長帶異議人至瑞芳醫事檢驗所抽血檢驗等語相符，是以，
    異議人於上開時地因駕車發生車禍事故，經員警當場施以酒
    精濃度測試，測得異議人呼氣酒精濃度為每公升0.28毫克之
    事實，堪以認定。次查，本件員警係接獲通報後前往車禍現
    場處理，並依規定對各車輛之駕駛人分別施以呼氣酒精濃度
    測試一事，經證人吳其政證述明確，並有證人吳其政提出其
    對3 台肇事車輛駕駛施以酒測之酒精濃度測定值列印單3 份
    在卷可佐，堪認證人吳其政係於依法執行勤務時，依據異議
    人之呼氣酒精濃度測定值而偶然發覺異議人有前開酒後駕車
    之違規情事，而證人吳其政與異議人無夙怨嫌隙，實無必要
    甘冒偽證重責而捏造前開迂迴情節誣陷異議人，故證人吳其
    政前開所言，自屬信實。再查，本件員警對異議人實施酒精
    濃度檢測之儀器（器號：085194D ），業經濟部標準檢驗局
    於99年5 月4 日檢驗合格，有效期限1 年，此有經濟部標準
    檢驗局呼氣酒精測試器檢定合格證書1 份在卷為憑，本件案
    發時尚未逾越檢定後1 年之有效期間，至為明確，另自證人
    吳其政提出之取締酒駕酒測次數黏貼簿觀之，案號34 號 之
    酒測單為證人吳其政測試者，其測定值為0.00mg/l，案號35
    號之酒測單為本件連環追撞車禍事故第3 台汽車之駕駛人何
    俊益所測定者，其測定值為1.25mg /l ，案號36號之酒測單
    為本件連環追撞車禍事故第2 台汽車之駕駛人董憲文所測定
    者，其測定值為0.00 mg /l，案號37號之酒測單為本件連環
    追撞車禍事故第1 台汽車之駕駛人即異議人所測定者，其測
    定值為0. 28mg /l，有酒精濃度測定值列印單4 份在卷可參
    ，該酒測儀器既可依照不同測試者之呼氣酒精濃度而呈現不
    同數值，足見員警當時對異議人所使用之酒精測試器應係正
    常運作，無任何故障或產生誤差之情形。末查，異議人雖辯
    稱：伊並無飲酒，伊事後至醫院抽血檢驗，檢驗結果小於3
    毫克，換算結果並無超過規定標準，醫院檢驗人員說一般吃
    東西後發酵，也會檢驗出酒精濃度數值云云。惟身體中的酒
    精濃度受到飲酒量的多寡、喝酒的種類、測試時間及個人體
    質如身體含水比例（胖瘦）、健康狀況、肝臟的代謝狀況等
    因素影響，且隨著時間之經過及體內消化之過程而產生變化
    ，而酒精在體內的代謝率（廓清率）亦會因人而異，然不論
    如何，對同一人在不同時間所為之酒精測試，測試時間在後
    者之數值通常會比測試在前所得之數值為低，乃為常理，蓋
    人體本身會自然代謝酒精之故，本件異議人第1 次實施呼氣
    酒精濃度測試之時間為100 年2 月27日17時56分許，第2 次
    實施抽血檢驗時間則為同日19時20分許，期間已有1 小時24
    分鐘之差距，其血液酒精濃度下降至3 毫克以下，亦屬事理
    之常，自無從推翻第1 次酒測之結果，而為免罰之依據，故
    異議人徒以事後抽血酒精濃度與先前測試之呼氣酒精濃度有
    異，即認該呼氣酒精濃度測試結果不可採信，尚難認為有理
    由。
五、綜上所述，異議人陳永雄確有在前開時、地，飲酒後吐氣所
    含酒精濃度超過每公升0.25毫克而仍駕駛自用小客車上路之
    違規行為，原處分機關依前開道路交通管理處罰條例第35條
    第1 項第1 款及24條第1 項第2 款之規定，裁處異議人罰鍰
    27,000元，吊扣駕駛執照12個月，並應參加道路安全講習等
    處分，尚無違誤。異議人異議意旨，洵無理由，本院自應將
    其異議駁回。
據上論斷，應依道路交通事件處理辦法第18條，裁定如主文。
中    華    民    國   100    年    9     月    15    日
                  刑事第五庭    法  官  劉 凱 寧
上列正本證明與原本無異。
如不服本裁定，應於裁定送達後5 日內敘明抗告理由，向本院提
出抗告狀。
                                書記官  林 伶 芳
中    華    民    國   100    年    9     月    19    日